【裁判字號】    97,訴,1073
【裁判日期】    980227
【裁判案由】    妨害自由等
【裁判全文】
臺灣板橋地方法院刑事判決              97年度訴字第1073號
聲  請  人  臺灣板橋地方法院檢察署檢察官
被      告  庚○○
            丁○○
            乙○○
            戊○○
共      同
選任辯護人  陸正康律師
上列被告因妨害自由等案件，經檢察官聲請以簡易判決處刑（95
年度偵字第25574 號、96年度偵字第14090 號），本院認應適用
通常程序審判，判決如下：
    主  文
庚○○、丁○○、乙○○、戊○○均無罪。
    理  由
一、按檢察官聲請以簡易判決處刑之案件，經法院認為有第451
    條之1 第4 項但書之情形者，應適用通常程序審判之，刑事
    訴訟法第452 條定有明文。本件公訴人以被告丁○○、乙○○、戊○○均涉犯刑法第277 條第1 項之傷害、同法第302
    條第1 項之剝奪他人行動自由、同法第305 條之恐嚇危害安
    全等罪，被告庚○○則係涉犯上開傷害、剝奪他人行動自由
    、恐嚇危害安全等罪之教唆犯，聲請本院以簡易判決處刑。
    惟經本院審理後，認被告庚○○、丁○○、乙○○、戊○○
    等應均為無罪之諭知，因認有同法第451 條之1 第4 項但書
    規定之情形，不得逕以簡易判決處刑，應適用通常程序審判
    之，合先敘明。
二、聲請意旨略以：被告庚○○係「祝園實業股份有限公司」（
    下簡稱「祝園公司」，設於臺北市大安區○○○路○ 段166
    號11樓之2） 之負責人，被告丁○○、乙○○及戊○○則為
    祝園公司員工。告訴人辛○○於民國93年10月1 日，以「臺
    灣樂透出版事業有限公司」（下簡稱「臺灣樂透公司」，原
    登記負責人為「辛○○」，94年6 月20日變更登記負責人為
    「己○○」，己○○原為臺灣樂透公司之會計兼執行長）名
    義向祝園公司承租臺北縣三重市○○路○ 段609 巷2 號5 樓
    及5 樓之1 等房屋及5 個停車位，租期2 年。嗣因臺灣樂透
    公司積欠租金及管理費，庚○○竟基於傷害、妨害自由、恐
    嚇等犯意，教唆丁○○、乙○○及戊○○，於94年9 月30日
    16時許，前往上址強制辛○○自行搬遷，由丁○○出手毆打
    辛○○之胸部，並宣稱承庚○○之令前來處理強制搬遷事宜
    ，辛○○未加理會準備離去之際，丁○○、戊○○擋住公司
    門口不讓辛○○離去，妨害其行動自由，戊○○則以不明之
    物抵住辛○○之背部，並向其恫稱：「不讓你走，不然要你
    死的很難看。」等語，以此加害生命之事恐嚇，使辛○○心
    生畏懼，致生危害於安全。丁○○、乙○○及戊○○等人共
    同出手毆打辛○○，致受有多處挫傷（左顳、前胸、右腰、
    左小腿）之傷害，再強迫辛○○簽署搬遷切結書，迫使辛○○於94年10月10日前自動搬遷騰空，將上開房屋返還祝園公
    司，案經辛○○告訴，因認被告丁○○、乙○○及戊○○所
    為，均係犯刑法第277 條第1 項傷害、第302 條第1 項之妨
    害自由及第305 條之恐嚇等罪嫌，被告庚○○所為，則係教
    唆被告丁○○、乙○○及戊○○為傷害、妨害自由及恐嚇罪
    嫌云云。
三、按聲請人認被告庚○○、丁○○、乙○○、戊○○涉有上揭
    傷害、妨害自由、恐嚇等罪犯行，無非以上揭犯罪事實，業
    據告訴人辛○○、證人己○○等指訴、證述綦詳，復有搬遷
    切結書、行政院衛生署臺北醫院94年9 月30日、94年10月13
    日診斷證明書及現場照片在卷可稽為其論據。惟訊據被告庚○○、丁○○、乙○○、戊○○等均堅決否認有上揭犯行，
    被告庚○○辯稱：本件案發時，伊出國不在國內，且伊從未
    與辛○○、己○○見過面，亦不知本案情事，未曾指示教唆
    伊員工丁○○、乙○○、戊○○等人前往上址辛○○租處，
    對辛○○為傷害、妨害自由、恐嚇等行為等語；被告丁○○
    則辯稱：伊是祝園公司業務部副理（案發時為該公司資產管
    理部門主任），案發當天因辛○○積欠承租伊公司本件系爭
    房屋、車位之租金，之前辛○○所繳付之支票一直跳票、展
    延，辛○○之前也承諾要搬遷，但都沒有結果，當天是祝園
    公司財務部會計丙○○請伊偕同資產管理部專員乙○○前往
    處理，伊和乙○○即搭乘司機戊○○之公務車一起前往，到
    了之後，由現場保全公司的人帶伊等上去，上去後該租屋處
    臺灣樂透公司的己○○小姐出來開門，進去後，她知道伊等
    是要來把房子收回去，但表示她無法作主，要等老板辛○○
    回來，伊等等約半個小時後，辛○○返回公司，但辛○○仍
    然要求展延，伊等是希望他有個承諾的切結，辛○○當時有
    同意，但之後他又不簽名就要離開，伊在電梯口，叫他不要
    為難伊，並無限制他行動自由，然後己○○過去和辛○○講
    了一些話，辛○○就和己○○再回公司，之後己○○就拿辛○○已簽名的切結書交給伊等，伊等就離開，在這件事情全
    部過程中，伊等都無與辛○○有身體上的接觸，伊亦無對他
    說不讓他走，不然要他死得很難看之語，伊亦無毆打他，不
    知他的傷是怎麼來的，且告訴人指述之案發現場是屬該樓層
    之公共區域，裝置有兩支監視器，另該樓層尚有其他兩家公
    司，隨時有人員進出，伊怎可能在該處毆打告訴人等語；又
    被告乙○○亦辯稱：當天辛○○已經事先和伊公司人員講好
    要搬遷，但伊等過去後，辛○○又說要再展延十天，伊等就
    要求他提出書面切結承諾，展延後一定要搬遷，讓伊等回公
    司比較好交代，但之後辛○○口述讓他公司的己○○小姐將
    切結書打好後，辛○○未簽名，即說有要事要出去處理，之
    後他公司小姐將該切結書請他補簽後交給伊等，事情就結束
    了，伊等並沒有和辛○○有何衝突，亦沒有和辛○○有身體
    上接觸，伊不知他的傷勢是如何來的等語；另被告戊○○亦
    辯稱：當天的事情就如丁○○、乙○○上述所言，伊和辛○○沒有任何身體上的接觸，伊並無拿不明的東西抵住他，伊
    都沒有跟辛○○講過話，辛○○要走時，伊也沒有擋住他，
    我不知道他身上的傷是如何來的等語。此外，辯護人亦為被
    告庚○○、丁○○、乙○○、戊○○等辯護稱：查被告庚○○於94年9 月25日至同年10月2 日間出國，本件告訴人辛○○指訴案發時間其並不在國內，此有陳報卷附之護照影本可
    按，其並未要求同案被告丁○○、乙○○、戊○○等人於94
    年9 月30日前往告訴人租處，亦不曾教唆共同被告等人為傷
    害、妨害自由、恐嚇等犯行；另因告訴人之臺灣樂透公司於
    承租本件祝園公司房屋初期，即因財務困難而長期延宕繳納
    租金及大樓管理費，而由祝園公司會計丙○○與告訴人洽商
    租金支票退票善後作業，雙方並多次議及提前終止租約事宜
    ，此亦有偵查卷附之94年5 月17日協議書可參，其後因臺灣
    樂透公司仍無法依約履行，雙方又再協調，迄94年9 月間，
    雙方達成租期提前至94年9 月30日終止之共識後，始通知資
    產管理部門人員丁○○、乙○○屆期前往臺灣樂透公司租處
    辦理結清欠繳租金、管理費及點還租賃物等事宜，是日因祝
    園公司公務車司機戊○○有空檔，乃派車由戊○○載送丁○○、乙○○一同前往，然其三人到場與告訴人碰面後，告訴
    人又出爾反爾，雙方雖因此有言語交鋒，然被告丁○○、乙○○、戊○○三人並無對告訴人毆打、恐嚇、禁止告訴人離
    開等犯行，經過協商，告訴人始願出具切結書，延緩十天搬
    遷，並要求將保證金一併結算，將餘額返還告訴人，亦無強
    制告訴人簽署切結書之情；再被告丁○○係在該樓層公共區
    域某電梯口前與告訴人商議，該處共有六部電梯及二座樓梯
    ，出入口共有八處，且於上班期間各電梯隨時都有人員進出
    ，被告丁○○如何有效限制告訴人出入而妨害其行動自由，
    況告訴人如認其自由有受到妨害，當可隨時聯絡該大樓管理
    中心或撥打110 求助，亦可進入同樓層相鄰之某會計法律事
    務所或臺灣固網公司求援，然其不僅無上述作為，且事後亦
    無報警或向該大樓管理中心申訴，亦未要求該大樓管理中心
    提供事發現場監視器錄影資料，足見告訴人顯係未遭到妨害
    自由之情，否則依常情豈有無上述求援或事後處理等作為；
    又本件事發當日，臺灣樂透公司人員己○○持數位相機不斷
    拍攝被告丁○○、乙○○、戊○○等人前往與告訴人處理過
    程情形，如告訴人指述之被害過程屬實，己○○豈能於當場
    持數位相機不斷拍攝存證，而毫無恐懼或救助告訴人之情，
    且依告訴人所提出己○○拍攝之照片所示，亦無告訴人指述
    之被害情節照片，另己○○亦自陳上開搬遷切結書內容中所
    載結算後剩餘款返還條款，係其自行載入，亦見該切結書並
    非於被告丁○○、乙○○、戊○○等強制下所為，甚且己○○證稱因該切結書上僅有告訴人簽名，無被告丁○○、乙○○、戊○○等人回簽，而其曾在電梯口將被告三人攔下，亦
    與其所指遭強制、恐懼情形有異；另告訴人果真係遭被告丁○○、乙○○、戊○○等毆打致傷，何以其於當日驗傷後未
    即報案調閱該大樓監視器錄影，而遲至數月後該大樓管理中
    心監視器錄影已消除，始提出告訴，以致無法澄清事實，亦
    有可議，況告訴人果真有其指訴被害情節，其公司同樓層其
    他相鄰公司人員當可見聞，然其卻無提出其相鄰公司人證，
    僅有其公司人員己○○證述為憑，亦有可疑；又告訴人實於
    94年9 月30日前，即已與湯城園區8 號大樓1 樓之10之屋主
    議妥租賃契約，租期預計自94年10月1 日起租，此有湯城園
    區8 號大樓管理中心總幹事林超鵬之簽辦單及草擬之租賃協
    議書可據，可見告訴人確有擬於94年9 月30日與祝園公司提
    前終止租約之情，而被告丁○○、乙○○、戊○○等亦因此
    而前往處理終止租約事宜，告訴人所指係遭被告等強迫提前
    搬遷，均非屬實，爰請諭知被告庚○○、丁○○、乙○○、
    戊○○等無罪判決等語。
四、按犯罪事實應依證據認定之，無證據不得認定其犯罪事實，
    刑事訴訟法第154 條第2 項定有明文。而所謂證據，係指足
    以證明被告確有犯罪行為之積極證據而言，該項證據須適於
    為被告犯罪之證明者，始得採為斷罪之資料；再告訴人之告
    訴，係以使被告受刑事訴追為目的，是其陳述是否與事實相
    符，仍應調查其他證據以資審認（參照最高法院69年臺上字
    第4913號、52年臺上字第1300號等判例要旨）。又按認定犯
    罪事實所憑之證據，必須達於一般人均可得確信其為真實之
    程度，而無合理之懷疑存在時，始得據為被告有罪之認定，
    倘若犯罪事實之證明尚未達此一程度，仍有合理之懷疑存在
    ，則應為被告有利之推定，仍不能遽為被告有罪之判斷（參
    見最高法院76年度臺上字第4986號判例、91年度臺上字第39
    號刑事判決等意旨）。經查：
    (一)本件聲請意旨雖依告訴人辛○○、證人己○○等指訴、證
      述、搬遷切結書、行政院衛生署臺北醫院94年9 月30日、
      94年10月13日診斷證明書及現場照片等為據，認被告丁○○、乙○○、戊○○等有上揭共同傷害、剝奪他人行動自
      由、恐嚇等犯行云云。然查，依證人即案發現場大樓管理
      中心總幹事甲○○於本院審理時證稱：當天祝園公司丙○○知會伊櫃臺說丁○○、乙○○、戊○○等人要前來處理
      他們公司與房客管理費繳交異常之事，伊有陪同丁○○等
      人上去，因伊無法一直待在現場，所以就透過大樓監視系
      統，請大樓警衛以攝影機鏡頭去監控該處候梯大廳現場狀
      況，警衛看到有狀況就會通知伊，以便前往協助，不讓大
      樓發生事情，伊後來亦有陸陸續續再到樓上，但丁○○等
      人在樓上期間並無發現任何肢體大動作接觸或大聲言語對
      話等異狀，後來伊上去時有看到承租戶一位林小姐（指己○○）擋在電梯門口，不讓丁○○離開，好像有爭執，之
      後丁○○就改走樓梯離開，事後辛○○、己○○並無跟伊
      講說有被毆打或妨害自由等情，亦無要求伊大樓管理中心
      保留上開監視器攝影資料，伊大樓管理中心亦無其間發生
      糾紛鬥毆之相關記錄等語（見本院97年12月16日審判筆錄
      8 至17頁），並未見及被告丁○○、乙○○、戊○○等人
      於本件上開案發時地，有與告訴人辛○○發生上開傷害、
      剝奪他人行動自由、恐嚇等衝突行為。復依告訴人提出由
      在場證人己○○於本件案發時拍攝採證之照片15張所示，
      亦均無顯示被告丁○○、乙○○、戊○○三人有與告訴人
      間發生任何肢體接觸之情，而照片中所示拍攝到告訴人之
      情狀，亦未見告訴人身體外觀上有何受傷或遭人剝奪行動
      自由、恐嚇等跡證，其面貌表情、行為舉止亦神色自若，
      並無遭人毆打、剝奪行動自由或恐嚇之異狀，核與告訴人
      指訴遭被告丁○○、乙○○、戊○○等圍毆拳打腳踢、捶
      胸、毆打頭部、胸部、腹部、踢腳、剝奪行動自由、恐嚇
      等激烈情狀，顯有未合。至告訴人雖另有提出行政院衛生
      署臺北醫院94年9 月30日、94年10月13日診斷證明書為據
      ，佐證有遭被告丁○○等人傷害之情，但查其提出之上開
      94年10月13日診斷證明書，業距案發時間已有13日之久，
      該診斷證明書所載傷勢是否與其指述被告丁○○等於94年
      9 月30日之傷害行為有關，已有可議，而上開94年9 月30
      日診斷證明書所載傷勢，依上開醫院病歷資料所示，主要
      係依告訴人主訴所載，縱確有上開挫傷，然依上開所述，
      依證人甲○○所述及告訴人提出之採證照片所示，均無法
      證明被告丁○○等人有毆打告訴人之行為，顯亦難僅憑上
      開診斷證明書，即可遽認被告丁○○確有告訴人指述之傷
      害行為。
    (二)次查，證人己○○雖於偵查、審理中證述時亦附和告訴人
      之指訴，證稱被告丁○○、乙○○、戊○○等有於上開時
      地對告訴人施以傷害、剝奪行動自由及恐嚇等犯行云云。
      然同上所述理由，證人己○○所證述告訴人被害情節，顯
      與上開證人甲○○證述及證人己○○本人所拍攝之照片情
      狀所示，顯有未合，要難認其證述屬實，且依證人己○○
      另稱其於被告丁○○、乙○○、戊○○等對告訴人施以上
      開犯行時，均在場持相機拍攝採證等語，惟衡諸常情，證
      人己○○係告訴人雇用之會計，其後並將經告訴人登記為
      臺灣樂透公司之負責人，且之後告訴人因病就醫均係由證
      人己○○陪同送醫，足見二人關係密切匪淺，從而告訴人
      果真如其指訴確遭被告丁○○、乙○○、戊○○等施以上
      開傷害、剝奪行動自由及恐嚇等激烈侵害時，證人己○○
      豈有冷漠仍持相機在旁拍攝採證，而未上前制止維護告訴
      人人身安全，或立即呼救求援，此顯與常情相違，況參以
      上開證人己○○拍攝之採證照片所示，亦顯無其所證述告
      訴人有遭被告丁○○、乙○○、戊○○等人身攻擊侵害之
      情，而經本院提示告訴人提出之上開採證照片，其指稱該
      採證照片中編號10之照片，即告訴人被打時所拍攝之照片
      ，然觀諸該照片所示，但見告訴人站在被告丁○○前方自
      言，而被告丁○○立於告訴人後方，並無毆打告訴人之舉
      動，甚且欲與告訴人避免身體接觸，亦見證人己○○所述
      不實。
    (三)另聲請意旨指稱被告丁○○、乙○○、戊○○等有強迫告
      訴人辛○○簽署搬遷切結書，迫使告訴人於94年10月10日
      前自動搬遷騰空返還房屋云云。然查，告訴人因積欠祝園
      公司租金、管理費，前於94年5 月17日即與祝園公司會計
      丙○○簽立協議書，其後並於同年9 月7 日電話通知丙○○原租約欲提前至94年9 月30日提前解約終止等情，已經
      證人丙○○於本院審理時證述明確（見本院97年12月16日
      審判筆錄4 至7 頁），並有上開協議書在卷可稽，復查告
      訴人自94年10月1 日起即另承租湯城園區8 號大樓1F之10
      房屋，此亦有被告丁○○等提出之該大樓管理委員會之簽
      辦單及草擬之處理欠繳租金、管理費之協議書稿件可參，
      堪見證人丙○○上開證述情節應非虛詞，從而告訴人既已
      與祝園公司協議承諾欲於94年9 月30日提前解約搬遷，並
      已另行租妥他處，則所稱上開遭被告丁○○等人強迫簽署
      搬遷切結書，迫使其提前搬遷云云，即非無疑。況依證人
      己○○於本院審理時證述上開搬遷切結書係其所繕打，雖
      另指稱係依被告丁○○等人口述繕打，然觀諸上開搬遷切
      結書第2 點所載「屆時也請祝園實業股份有限公司將剩下
      的保證金和支票退還給臺灣樂透出版事業有限公司」內容
      ，顯見有相對協議之情，且此內容亦經證人己○○於審理
      時證稱係其自行繕打加入，足見告訴人、證人己○○所指
      述有遭被告丁○○等強迫簽立上開搬遷切結書云云，與事
      實亦未盡相符。
    (四)又查，告訴人、證人己○○於本院審理時均證稱其等於上
      開告訴人遭被告丁○○等人施以傷害、剝奪行動自由、恐
      嚇及強迫簽署搬遷切結書後，均未曾報警，亦未向該大樓
      管理中心反應，保存監視器錄影資料，反拖延將近六個月
      ，至告訴期限最後一日始向檢察署提出告訴，其告訴之動
      機、目的顯非無疑。且按諸常情，告訴人果真確遭被告丁○○等人施以其指訴之上開傷害、剝奪行動自由、恐嚇及
      強迫簽署搬遷切結書等激烈侵害，豈有於案發時，既未向
      其租處同樓層相鄰公司人員或該大樓管理中心警衛呼救求
      援，被告丁○○等人離去後，亦未向該大樓管理中心反應
      保存監視器錄影證據，亦未報警處理，顯有違常情，亦與
      其與證人己○○於案發時拍照採證之積極舉動全然相悖，
      而其等除上開採證照片外，復無其他具體事證可提出佐證
      ，由此益見告訴人上開對被告丁○○之指訴，要難確認屬
      實。
    (五)至被告庚○○被訴教唆犯行部分，依告訴人之指訴亦僅係
      聽聞被告丁○○、證人丙○○所稱被告丁○○、乙○○、
      戊○○等人係依指示前往處理告訴人積欠租金、管理費及
      解約搬遷等事宜，是僅憑此聽聞縱係被告庚○○確有指派
      被告丁○○、乙○○、戊○○等人前往，亦尚難以此遽認
      被告庚○○有教唆被告丁○○、乙○○、戊○○對告訴人
      施以上開傷害、剝奪行動自由、恐嚇等犯行，此外被告庚○○於案發時其人出國並不在國內，此亦有其護照影本在
      卷可參，因此復難以告訴人上開聽聞，即率認被告庚○○
      有上開教唆犯行。況依上所述，既不能確認被告丁○○、
      乙○○、戊○○等對告訴人有上開傷害、剝奪行動自由、
      恐嚇等犯行，則遑論被告庚○○有教唆被告丁○○、乙○○、戊○○對告訴人施以上開傷害等犯行可言。
  是綜上所述，原聲請意旨所認，顯尚難可確信被告庚○○、丁○○、乙○○、戊○○等確有上揭被訴傷害、剝奪行動自由、
  恐嚇等犯行無訛，此外復查無其他積極證據足認被告庚○○、
  丁○○、乙○○、戊○○等確有上開犯行，是揆諸上開首揭說
  明，本件不能證明被告庚○○、丁○○、乙○○、戊○○等犯
  罪，自應均為無罪判決之諭知。
據上論斷，應依刑事訴訟法第452 條、第301 條第1 項，判決如
主文。
本案經檢察官張慶林到庭執行職務
中    華    民    國    98    年    2     月    27    日
                刑事第十庭  審判長法  官  彭  全  曄
                                  法  官  陳  正  昇
                                  法  官  洪  珮  婷
以上正本證明與原本無異。
如不服本判決應於收受送達後十日內向本院提出上訴書狀，並應
敘述具體理由；其未敘述上訴理由者，應於上訴期間屆滿後二十
日內向本院補提理由書（均須按他造當事人之人數附繕本）「切
勿逕送上級法院」。
                                  書記官  黃  頌  棻
中    華    民    國    98    年    2     月    27    日


司法院資訊處製作；財團法人民間司法改革基金會備份。
